臺灣臺北地方法院民事判決　　　　　　 99年度重訴字第877號
原　　　告　伸祐有限公司
法定代理人　郭秋香
訴訟代理人　許坤立律師
　　　　　　郭香吟律師
被　　　告　台灣拜耳股份有限公司
法定代理人　柯尼希(MICHA.
訴訟代理人　牛豫燕律師
　　　　　　蔣大中律師
　　　　　　陳冠潔律師
上列當事人間請求損害賠償事件，本院於民國99年12月31日言詞
辯論終結，判決如下：
    主  文
原告之訴及其假執行之聲請均駁回。
訴訟費用由原告負擔。
    事實及理由
壹、程序方面：
    按訴狀送達後，原告不得將原訴變更或追加他訴，但請求之
    基礎事實同一者，不在此限，民事訴訟法第255條第1項第2
    款定有明文。而所謂請求之基礎事實同一，係指變更或追加
    之訴與原訴之主要爭點有其共同性，各請求利益之主張在社
    會生活上可認為同一或關連，而就原請求之訴訟及證據資料
    ，於審理繼續進行在相當程度範圍內具有同一性或一體性，
    得期待於後請求之審理予以利用，俾先後兩請求在同一程序
    得加以解決，避免重複審理，進而為統一解決紛爭者，即屬
    之。查原告於起訴時原依民法第184條第1項後段，請求被告
    賠償其原可獲得之預期利潤新臺幣（下同）8,100,215元（
    見本院卷第5頁）。嗣於民國99年9月7日當庭追加民法第549
    條第2項為其請求權基礎（見本院卷第153頁正面），顯為訴
    之追加，原告前後聲明請求之基礎事實同一，且訴訟資料得
    以援用，揆諸上揭規定，應予准許，合先敘明。
貳、實體方面：
一、原告起訴主張：
  (一)原告針對行政院衛生署疾病管制局（CDC）（下稱疾管局）
    執行之「結核病十年減半全民動員計畫」（以下簡稱系爭計
    畫）專案中多重抗藥性結核病(MDR-TB)用藥市場向被告表示
    ，被告之產品Avelox Tab（Moxifloxacin 400mg，下稱系爭
    藥品）可進行合作開發，由於被告在此一市場完全空白，知
    悉原告有多年的市場經驗，乃要求原告（起訴狀誤載為「被
    告」）提出簡報，經原告向被告提出簡報後，被告遂發函原
    告，確認1.原告係系爭藥品市場開發之第一合作伙伴。2.雙
    方合作之事項。3.雙方權責與佣金計算表。4.雙方合作於95
    年11月1日起生效。嗣經原告積極努力，疾制局決定將系爭
    藥品列入疾管局多重抗藥性結核病MDR-TB用藥正式採購藥品
    ，被告亦於95年11月起，正式與疾管局簽訂系爭藥品採購契
    約，一次簽約一年，兩造亦隨著於95年11月間正式簽訂「推
    廣協定」（PROMOTION AGREEMENT-PROMOTER，下稱系爭第一
    次協定），協定期限自95年1月1日至96年12月31日，兩造復
    於於97年1月14日續約，簽訂「推廣協定」（下稱系爭第二
    次協定），協定期限自97年1月1日至98年12月31日。
  (二)兩造合作之初，原告為配合被告之要求，並為奠定兩造十年
    合作計劃互利關係，曾投入諸多人力、物力、財力，創造了
    亮麗業績，使95年11月份之銷售金額達到4,838,095元，96
    年之銷售金額達到16,248,000元，97年之銷售金額達到16,5
    60,000元，98年之銷售金額達到29,855,692元，使被告之系
    爭藥品占疾管局FQS（Fluoroquinolones）類市場70%。詎被
    告竟於98年11月30日突然發函給原告表示：「兩造於西元20
    08年1月14日簽訂之有關推廣拜耳公司產品的協議，根據協
    議第7條規定，該協議將于2009年12月31日終止，拜耳無意
    進一步延續協議，協議終止將于2010年1月1日生效。」等語
    ，而被告終止與原告之合作關係後，仍於99年與疾管局再續
    約，實有違誠信。
  (三)又被告係主張依系爭第二次協定第7條第3項第3款約定「給
    予推廣方一個月通知」，而發函通知終止系爭第二次協定，
    惟新舊2份「推廣協定」係被告以英文制定，系爭第二次協
    定第7條第3項第3款係系爭第一次協定所無之約定，而系爭
    第二次協定係延續系爭第一次協定，二者之宗旨及目的同為
    執行系爭計畫，在這種情況，讓原告以為系爭第二次協定與
    系爭第一次協定條款相同，不疑有詐而簽立新協定。當原告
    接到被告聲稱不再續約的通知函，原告始發現被告在系爭第
    二次協定第7條第3項第3款增加「在一個月前給予推廣方書
    面通知，台灣拜耳公司有權終止合約」（以下簡稱系爭條款
    ），但遍查系爭第二次協定條款，並未同時賦予原告相等之
    終止合約權利之約定，且系爭第二次協定係被告單方以英文
    擬定，亦不易讓原告於簽約時發現系爭第二次協定增訂有系
    爭條款，依民法第247條之1規定，被告單方於系爭第二次協
    定增加系爭第一次協定所無之條款，對原告顯失公平。
  (四)再依被告西藥處總經理沙依蓮與原告於簽立系爭兩份協定前
    ，用印確認本件佣金率之書函及該書函所稱原告提案附件可
    知，系爭兩份協定係起肇於系爭計畫，該計畫分為兩期，實
    施日期分別自95年1月1日至99年12月31日及自100年1月1日
    至104年12月31日，總計10年，目前仍在計畫實施期間，而
    由疾管局現仍採購系爭藥品觀之，應足認兩造之合作期限亦
    為10年，亦即兩造所簽訂「推廣協定」之期限應與系爭計畫
    之實施期限相同。惟被告於原告奠定輝煌業績，逐年獲取良
    好利潤之際，中途毀約，意圖獨得市場利潤，顯違反民法第
    148條第2項規定，故意於97年1月14日續約時，在系爭第二
    次協定預設陷阱，詐騙原告，以中斷兩造合作關係，免除逐
    年支付原告巨額銷售佣金之負擔，係屬以背於善良風俗之方
    法及於不利於原告之時期終止委任合約，致原告受有無法獲
    得預期利潤之損害（即每年應得之銷售佣金，被告平均每年
    支付原告銷售佣金為5,400,143元，扣除管銷成本，平均每
    年淨利1,350,036元（計算式：5,400,143元×25%），原告
    請求被告應賠償未來六年之利潤8,100,215元（1,350,036元
    ×6＝8,100,215元）。爰依民法第184條第1項後段及第549
    條第2項提起本件訴訟等語。
  (五)並聲明：1.被告應給付原告8,100,215元，及自起訴狀繕本
    送達之翌日起至清償日止，按年息5%計算之利息。2.願供現
    金或臺灣中小企業銀行可轉讓定期存單為擔保，聲請宣告假
    執行。
二、被告答辯以：
  (一)被告為行銷專利原廠藥品之國際藥廠，並為系爭藥品之許可
    證持有藥商，而系爭藥品之主成分係用於治療成人感受性細
    菌引起之感染症之處方藥品，其主成分MOXIFLOXACIN HYDRO
    CHLORIDE為被告關係企業德商拜耳先靈製藥股份有限公司所
    有之中華民國第063060號「諾酮–及啶酮–羧酸衍生物
    」發明專利（下稱主成分專利）所保護，是系爭藥品目前仍
    為專利保護藥品。又系爭藥品早於93年即為疾管局所出版之
    《結核病診治指引》列為第二線抗結核藥物，為醫療臨床實
    務上常用之治療結核病藥品。被告為行銷旗下拜耳品牌之藥
    品，會以與推廣商簽訂推廣協議之方式，授權推廣商就授權
    藥品於授權之醫院診所等執行行銷工作，以促成醫院診所向
    被告採購藥品並與被告簽訂採購契約。根據本件兩造所簽訂
    之系爭第一份協定附件一所示，被告授權原告進行推廣工作
    之醫療院所為行政院衛生署之署立胸腔病院及台東、屏東恆
    春、旗山及屏東等院區，而授權原告推廣之藥品包括Syscor
    、Aspirin及Avelox（即系爭藥品）等三種藥品。嗣因疾管
    局於95年5月公告系爭計畫，被告經審閱原告提出之議價及
    推廣提案後，乃另以書面告知同意委託原告協助辦理與疾管
    局間之系爭藥品採購及議價事宜，並於95年11月1日起生效
    ，而兩造就有關與疾管局就系爭藥品採購之權利義務則適用
    系爭第一份協定。然依照系爭第一份協定第7條第1項約定，
    有效期間為2年，自95年1月1日至96年12月31日，是系爭第
    一份協定到期前，被告於96年12月13日發函通知原告有關被
    告將準備新合約，並將擇期與原告商討新合約事宜，經兩造
    協商後，爰簽訂系爭第二份協定，有效期間自97年1月1日至
    98年12月31日，有效期間仍為2年。此外，依系爭第二份協
    定附件一所示，被告授權原告於系爭第二份協定有效期間內
    進行推廣工作之醫療院所，為行政院衛生署之署立胸腔病院
    、台東、屏東恆春、旗山及屏東等院區及疾管局，而授權原
    告推廣之藥品包括Aspirin、Avelox、Adalat、Ciproxin、G
    lucobay、Levitra等6種藥品。然自前後兩份協定內容以觀
    ，可知被告僅係委託原告於各推廣協議有效期間內，於授權
    醫療院所推廣授權藥品，而疾管局僅為原告獲授權推廣院所
    其中之一，系爭藥品亦僅為原告獲授權推廣之藥品之一；加
    以系爭第一份協定簽訂時，原告獲授權推廣之院所尚且不包
    含疾管局，顯見被告與原告簽訂系爭兩份推廣協議，係委任
    原告於前述署立系統醫院推廣被告之多項藥品，並非源於疾
    管局之系爭計畫，抑更非僅僅針對疾管局之採購系爭藥品而
    為，原告指稱系爭兩份協議係起肇於疾管局之系爭計畫，因
    此兩造合作期限亦為10年云云，並非有據。
  (二)又疾管局針對系爭藥品之採購，係以每年度辦理招標方式進
    行採購，被告於收受疾管局發出之投標須知後，仍須參與投
    標並與疾管局進行議價，經疾管局同意決標與被告後，始與
    疾管局簽訂正式採購合約書。以系爭第二份協定有效期間97
    年1年1日至98年12月31日而言，並自被告與疾管局簽訂之「
    97年度第二線抗結核藥品採購」合約，期間為自簽約日（即
    97年3月27日）至98年4月30日，另被告與疾管局簽訂之「98
    年度第二線抗結核藥品採購」合約，期間為98年5月1日至98
    年12月31日等情以觀，疾管局就系爭藥品之採購，係每年以
    招標方式辦理，並與得標之廠商簽訂一年期之採購合約，而
    非一次簽訂為期十年之供應長約，是被告豈有可能在未確定
    是否獲得疾管局決標採購合約之前，即與原告成立所謂十年
    合約期限？是原告之主張，違反論理及經驗法則，應不予採
    信。
  (三)原告另指稱被告98年11月30日發函表示不再續約之依據，係
    系爭第二份協定第7條第3項第3款約定，而系爭第一份協定
    並無該款約定云云，實屬曲解。蓋系爭第二份協定之有效期
    間，係自97年1月1日至98年12月31日，因此被告乃於系爭第
    二份協定有效期限到期前一個月，事先以書面通知原告不再
    續約，此觀被告於98年11月30日發給原告之通知函記載：「
    Pursuant to Clause 7 of the Agreement, the term of
    the Agreement will be expired on 31st December 2009.
    We would like to inform you that Bayer has no intent
    ion to further renew the Agreement and the terminati
    on of the Agreement will effective starting from 1st
    January 2010.」（中譯：根據本協議第7條之約定，本協議
    之有效期間將於2009年12月31日屆滿。我方謹此通知您拜耳
    並無意就本協議進行續約，因此本協議將於2010年1月1日生
    終止效力）。至於被告於系爭第二份協定到期後，不再與原
    告續約，本屬被告契約自由權利（自由選擇締約對象）之行
    使，並無不當。實則，被告就系爭藥品之經銷，自99年起係
    授權訴外人久裕企業股份有限公司（下稱久裕公司）擔任被
    告之經銷商，由久裕公司向被告購入系爭藥品後自行銷售予
    醫療院所，而就疾管局於99年度之系爭藥品採購標案，亦由
    久裕公司自行投標，並於得標後自行與疾管局簽約，疾管局
    99年9月15日衛署疾管核字第0990019009號函所述之97年、9
    8年及99年系爭藥品採購單價係屬正確，但其稱與被告簽訂
    99年採購契約云云，應屬誤植。又疾管局所採購之系爭藥品
    雖非健保給付項目，但實際上疾管局就採購招標案所定之底
    價，均係參考當時健保價格，並制訂低於健保價格之底價，
    從而被告或久裕公司之得標價格，亦均低於健保價格，此觀
    疾管局前述覆函說明其採購系爭藥品之價格分別為：97年採
    購單價126元/錠、98年採購單價125元/錠、99年採購單價11
    9元/錠，而同一藥品當時之健保價格則為：97年132元/錠、
    98年132/126元/錠、99年126元/錠，可知一旦系爭藥品之健
    保價格遭調降時，疾管局之採購價格必然隨時調降。鑑於近
    年健保藥價之大幅調降，以及基於營運策略調整考量，被告
    乃決定改採經銷模式，由久裕公司統一負責系爭藥品之倉儲
    、物流配送及銷售（包含參與醫院以及疾管局等之藥品採購
    標案）等業務，而不再使用原先推廣促銷商模式（按在原促
    銷模式下，被告除委任促銷商【如本件原告】外，尚須自行
    經營執行藥品之倉儲物流配送等作業），以求達成較高經濟
    效益。準此，被告基於業務環境現況以及合理商業考量，改
    變經營模式，因此不與原告續約，實屬正當合法之商業行為
    ，絕非原告所謂故意中途斷絕兩造間之合作以免除負擔佣金
    。是系爭第二份協定之終止，乃單純因其有效期限屆滿且未
    予以續約所致，而非如原告所指被告係根據系爭第二份協定
    之系爭條款予以提前終止。
  (四)再者，衡諸系爭第一份協定到期前，被告曾於96年12月13日
    發函通知原告有關被告將準備新合約，並將擇期與原告商討
    新合約事宜，嗣後並由雙方經協商後，始簽訂系爭第二份協
    定，及原告提出之被告針對授權原告進行疾管局採購系爭藥
    品推廣案之書函，亦可知雙方有關推廣業務之權責及佣金計
    算等契約要點，均係經由雙方協商後予以簽字確定並共同遵
    守適用等情事，應足認系爭第二份協定之簽訂，係由雙方根
    據合作個案之內容細節經過協商後所簽訂成立，此與民法第
    247條之1所指「當事人一方預定用於同類契約之條款」之定
    型化契約顯不相同，而系爭第二份協定第7條第3項第3款約
    定，更屬委任契約常見之條款，並無顯失公平之處。至於原
    告指稱系爭第二份協定係被告單方以英文擬定，有意使原告
    續約時難以發現增訂系爭條款云云，更屬無稽，蓋原告既自
    詡具備醫藥、生技產品之代理經銷服務之專業，並有多年市
    場經驗，當有與被告相同背景之國際藥廠商訂英文契約之豐
    富經驗，加以原告與被告簽訂系爭第一份協定時，即係以英
    文為之，因此原告對於被告必須簽訂英文協議之要求，不能
    諉為不知。從而。當原告收到被告於96年12月13日之通知函
    ，告知被告將準備新合約，並將擇期與原告商討新合約事宜
    ，且自97年1月1日起原告經銷被告公司之所有產品均將一律
    以系爭第二份協定為規範時，原告理應係於詳細審閱系爭第
    二份協定各條款後，再與被告協商並簽署，始符合常情。是
    原告指稱其直至接獲被告知不續約通知時，始知悉有前述系
    爭條款云云，不僅違背常理，何況被告通知函中並未引用前
    述系爭條款，而且清楚記載乃因協議有效期限屆滿不再續約
    ，亦非提前終止，亦可知原告前述指摘，乃事後辯辭，實不
    可信。
  (五)此外，雖原告將其主張之賠償金額8,100,215元認定為其未
    來六年之「所失利益」。惟兩造於97年所簽訂之系爭第二份
    協定，契約有效期間既為97年1月1日至98年12月31日，而自
    上開契約因期間屆滿終止後，兩造間別無其他契約、計畫或
    者協議存在，原告即無從主張可得預期之利益，是原告本件
    主張之金額，純係其主觀上片面空想期望獲得之報償，而非
    依已定之計畫、設備、或其他特別情事可得預期之利益，其
    請求顯與法有違，難謂有理。而疾管局有關系爭藥品之採購
    ，既係每年分別招標辦理，客觀上即無法預期被告於後續年
    度是否仍能得標，是以，如被告將來未得標，依兩造間之協
    議，原告因此亦無法依疾管局採購比例取得佣金。是原告計
    算之所謂「年平均佣金」，根本非「依已定之計畫可得預期
    之利益」，原告請求之所失利益損害賠償，欠缺法律依據。
    況原告雖主張以其每年平均獲得之佣金（5,400,143元）扣
    除管銷成本作為其每年平均淨利（5,400,143元×25%），惟
    其管銷成本究為多少？係如何計算得來？藥品市場競爭極為
    激烈，獲利多寡難測，原告如何確保往後六年均能有以往之
    獲利水準？均未見原告舉證其實其說。是原告之請求實屬無
    據等語，資為抗辯。
  (六)並聲明：1.原告之訴及假執行之聲請均駁回。2.如受不利之
    判決，願供擔保聲請宣告免為假執行。
三、兩造不爭執之事實：（見本院卷第154頁正反面）
  (一)原告針對疾管局執行之系爭計畫專案中多重抗藥性結核病（
    MDR-TB）用藥市場曾向被告提出簡報，被告曾發函給原告，
    確認下列事項：1.原告係被告Avelox藥品市場開發之第一合
    作伙伴。2.雙方合作之事項。3.雙方權責與佣金計算表。4.
    雙方合作於95年11月1日起生效。有Bayer Health Care書函
    及簡報資料在卷可稽（見本院卷第26至33頁反面）。
  (二)兩造於95年間簽訂系爭第一次協定（PROMOTION AGREEMENT-
    PROMOTER），協定期限自95年1月1日至96年12月31日，有推
    廣協定英文原本及中譯本在卷可稽（見本院卷第34至48頁）
    。
  (三)被告曾以書面告知同意委託原告協助辦理與疾管局間之系爭
    藥品採購及議價事宜，並自95年11月1日起生效，有Bayer H
    ealthCare函文在卷可稽（見本院卷第26頁正反面） 。
  (四)兩造於97年1月14日續約，簽訂系爭第二次協定，協定期限
    自97年1月1日至98年12月31日，有推廣協定英文原本及中譯
    本在卷可稽（見本院卷第49至67頁反面）。
  (五)兩造於系爭第二次協定期限屆滿後，即未再簽訂書面協定。
四、得心證之理由：
    原告主張其向被告表示疾管局之系爭計畫可進行合作開發，
    被告認同後，經其向被告簡報後，被告遂發函原告與其確認
    前揭事項，嗣經其積極努力，疾病管制局決定將系爭藥品列
    入疾管局多重抗藥性結核病MDR-TB用藥正式採購藥品，被告
    亦於95年11月起，正式與疾管局簽訂系爭藥品採購契約，兩
    造並因而接續簽訂系爭第一次協定、系爭第二次協定，詎被
    告於98年11月30日發函表示欲終止與其之合作關係，其於此
    時始知悉被告單方於系爭第二次協定第7條第3項第3款增加
    系爭條款，被告係故意以背於善良風俗之方法及於不利於其
    之時期終止委任合約，致其受有無法獲得預期利潤損害，爰
    依民法第184條第1項後段及第549條第2項規定，訴請被告償
    還其原可獲得之利潤損害，被告則否認之，並以前揭情詞置
    辯。是本件所應審究者，厥為：(一)被告委託原告推廣系爭藥
    品，是否源於疾管局之系爭計畫？兩造就系爭藥品之推廣合
    作期限是否為10年？（被告在未確定獲得疾管局決標系爭藥
    品採購合約前，有無可能與原告約定所謂10年合約期限？）
    (二)系爭第二份協定之終止，是否單純因約定之有效期限於98
    年12月31日屆滿，且兩造未予以續約所致，而非被告依系爭
    第二份協定第7條第3項第3款之約定予以提前終止？(三)被告
    於系爭第一份協定到期前，是否曾發函通知原告有關被告將
    準備新合約，並將擇期與原告商討新合約事宜，並於原告審
    閱系爭第二份協定後始簽訂成立該推廣協定？（系爭第二份
    協定是否為民法第247條之1所規定「當事人一方預定用於同
    類契約之條款而訂定之契約」之定型化契約？系爭第二份協
    定第7條第3項第3款約定，有無顯失公平之情形？）(四)原告
    主張被告在原告無違約情況下，突然通知不再續約，卻仍於
    99年與疾管局簽訂新約，是否違反民法第148條第2項「行使
    權利，履行義務，應依誠實及信用方法」之規定？原告依民
    法第184條第1項後段、第549條第2項請求被告賠償損害，有
    無理由？（原告主張其每年應得之銷售佣金是否為民法第18
    4條第1項後段所保護之客體？）如有理由，得請求之金額為
    何？茲分述如次：
    (一)查原告為推廣系爭藥品曾向被告人員簡報疾管局系爭計畫
      之事實，為被告所不爭執，且經證人即原告總經理林進財
      到庭結證屬實（見本院卷第223頁反面至第224頁），堪信
      屬實。雖被告否認委託原告向疾管局推廣系爭藥品，係源
      於疾管局之系爭計畫，惟被告既不否認因原告向其簡報系
      爭計畫後，曾寄發前揭確認函給原告，原告並向疾管局推
      廣系爭藥品，兩造並約定在被告與疾管局就系爭藥品簽約
      後，簽訂正式合約（即系爭第一次協定），堪認原告主張
      其受被告委託向疾管局推廣系爭藥品，係源於疾管局之系
      爭計畫無誤。
    (二)雖原告主張被告委託其向疾管局推廣系爭藥品源於疾管局
      之系爭計畫，故兩造就系爭藥品之合作期限亦為十年，惟
      為被告所否認，原告自應就此有利於己之事實負舉證責任
      。又解釋契約，固須探求當事人立約時之真意，不能拘泥
      於契約之文字，但契約文字業已表示當事人真意，無須別
      事探求者，即不得反捨契約文字而更為曲解。此有最高法
      院民事17年上字第1118號判例要旨可資參照。而查，被告
      所寄發予原告之前揭確認函第2點已記載「…與疾病管制
      局簽約後，即確定約金比率與貴公司簽訂正式合約」，證
      人林進財於本院99年12月17日言詞辯論時亦證稱「被告有
      與原告公司約定在與疾管局簽約後會簽訂正式合約」（見
      本院卷第225頁），且將系爭第二次協定之附件1與前揭確
      認函相比對，所列有關原告對疾管局進行推廣服務之採購
      價格及佣金比率等條件相一致，是被告所稱須被告與疾管
      局就系爭藥品簽約後，才會與原告簽訂正式合約屬實。又
      疾管局就系爭藥品採購係採一次簽約一年，兩造係於被告
      與疾管局就系爭藥品簽約後才簽訂系爭第一次協定、系爭
      第二次協定等事實，為原告所自承，其並稱「第一份推廣
      協定於2007年12月31日期滿，兩造於2008年1月14日續約
      ，簽訂第二份推廣協定，原告（應為「被告」之誤）為便
      宜行事，遂將疾管局採購Avelox藥品之推廣項目，與一般
      署立醫院藥品之推廣，一併列入第二份推廣協定的附件1
      」（見本院卷第158頁），原告所製作之原證5號「伸祐－
      拜耳合作關係圖」亦清楚載明雙方之合作協定為兩年一簽
      ，證人林進財於本院復證稱：「台灣拜耳股份有限公司給
      所有經銷的合約都是這樣的型態二年一簽」（見本院卷第
      224頁反面），從而，堪認兩造就系爭藥品之推廣約定，
      係以正式簽訂之系爭2份推廣協議為據，且係於系爭第一
      次協定於96年12月31日「期滿」，兩造始於97年1月14日
      再簽訂系爭第二次協定。是被告所辯前揭確認函已為系爭
      第二次協定所取代，兩造應受系爭第二次協定之拘束，應
      為可採。
    (三)又兩造於系爭第二次協定已約明「協定期限自97年1月1日
      至98年12月31日」，證人林進財並證稱被告給所有經銷的
      合約都是2年1簽的型態，其又證稱：「（問：依你了解，
      疾管局有無以公文書面向台灣拜耳股份有限公司承諾或表
      示同意每年必定向台灣拜耳股份有限公司採購系爭藥品？
      ）疾管局沒有跟我們說，也不可能跟台灣拜耳股份有限公
      司說，因為是看實際的消耗量，才決定要不要再採購，但
      如果醫院有申請肯定會再採購。」等語（見本院卷第225
      頁）。衡以常情，疾管局就系爭藥品之採購既係以每年度
      辦理招標方式進行，與得標廠商復僅簽訂1年期之採購合
      約，並非1次簽訂為期10年之供應長約，又疾管局既未對
      負責推廣系爭藥品之原告或銷售系爭藥品之被告為承諾，
      必定每年向被告採購系爭藥品，被告當無可能在未確定是
      否獲得疾管局決標採購系爭藥品前，即與原告約定10 年
      合約期限；況被告為銷售藥品之廠商，以營利為目的，當
      疾管局就系爭藥品所訂定之採購價格過低時，被告自會考
      量所應負之佣金及其他成本費用，如無利可圖甚或將產生
      虧損時，被告必不會參與疾管局就系爭藥品採購之投標，
      甚且，疾管局於系爭計畫專案期間，亦可能決定增加系爭
      藥品之競爭對手產品作為採購品項，或將系爭藥品排除於
      採購品項，被告自不可能在疾管局採購與否、採購數量及
      價金不確定等情形下，即先與原告約定系爭藥品之推廣合
      作期限為10年。是原告此部分之主張，尚不足採。
    (四)再系爭第二次協定既為訂有期限之契約，於期限屆滿時當
      然失其效力，縱被告曾於98年11月30日發函向原告為前揭
      表示，然該函寄已表明「根據協議第7條約定，該協議將
      于2009年12月31日終止」，顯見系爭第二次協定確因約定
      之有效期限屆滿，而非如原告主張被告係依系爭第二份協
      定第7條第3項第3款約定「提前」終止。
    (五)次查，被告系爭第一次協定到期前，曾於96年12月13日發
      函通知原告有關被告將準備新合約，並將擇期與原告商討
      新合約事宜，顯見兩造就系爭第二次協定係經雙方協商後
      簽訂，證人林進財於本院言詞辯論時復證稱：「（簽第二
      份契約書之前，台灣拜耳股份有限公司有事先將契約書交
      付給伸佑有限公司審閱再簽約？）是。」（見本院卷第22
      5頁反面），原告既為專業之藥品銷售商，先前亦有簽訂
      英文契約之經驗，復明知被告與藥品經銷商所簽訂之契約
      均採2年1簽型態，其自不可於簽署系爭第二次協定前，不
      知該協定第7條所約定之內容為何，其所辯被告係利用第
      二次協定私自在第7條第3項第3款增加系爭條款，尚難採
      信。至原告主張系爭第二次協定並未同時賦予原告相等之
      終止合約權利之約定，且系爭第二次協定係被告單方以英
      文擬定，亦不易讓原告於簽約時發現系爭第二次協定增訂
      有系爭條款，對原告顯失公平，依民法第247條之1規定，
      系爭條款應為無效云云，惟為被告所否認。而衡以原告既
      為被告藥品之經銷商，非第1次與被告簽訂英文契約，又
      事先審閱過系爭第二次協定內容，實難認其無法發現協定
      各條款之內容有何不同，況該協定係經兩造協議後簽訂，
      尚難認有何顯失公平之情形，原告此部分之主張，亦難採
      認。
    (六)再查，被告於99年度並未與疾管局就系爭藥品簽訂採購契
      約，而是由被告之經銷商久裕公司得標，並與疾管局簽訂
      系爭藥品採購合約，為兩造所不爭執（見本院卷第204頁
      反面），並有被告所提出之疾管局採購合約書在卷可稽（
      見本院卷第184至193頁），是原告主張被告於99年仍與疾
      管局就系爭藥品簽訂新約一節，與事實不符。
    (七)縱上所述，兩造間所簽訂之系爭第二次協定既因約定期限
      屆滿而失其效力，非被告任意終止委任，自無民法第549
      條第2項之適用；又被告並未與疾管局就系爭藥品簽訂採
      購合約，原告指稱被告依系爭第二次協定第7條第3項第3
      款任意終止兩造之推廣合作，係為免除負擔佣金，違反民
      法第148條第2項所定之誠信原則，亦難採認。
五、綜上所述，原告主張依民法第184條第1項後段、第549條第2
    項規定，請求被告賠償損害及給付法定遲延利息，為無理由
    ，應予駁回。又原告之訴既經駁回，其所為假執行之聲請亦
    失所附麗，一併駁回之。
六、本件事證已臻明確，兩造其餘攻擊或防禦方法，經本院審酌
    後，認均與本件之結論無涉，茲不再一一論述，併予敘明。
七、據上結論，本件原告之訴無理由，依民事訴訟法第78條規定
    ，判決如主文。
中    華    民    國    100   年     1    月    14    日
                  民事第一庭    法  官  林春鈴
以上正本係照原本作成。
如對本判決上訴，須於判決送達後20日內向本院提出上訴狀。如
委任律師提起上訴者，應一併繳納上訴審裁判費。
中    華    民    國    100   年     1    月    14    日
                                書記官  潘惠敏